【裁判字號】    99,易,373
【裁判日期】    990702
【裁判案由】    妨害自由等
【裁判全文】
臺灣板橋地方法院刑事判決               99年度易字第373號
公  訴  人  臺灣板橋地方法院檢察署檢察官
被      告  丁○○
被      告  丙○○
被      告  己○○
上列被告因妨害自由等案件，經檢察官提起公訴（98年度偵字第
30212 號），本院判決如下：
    主  文
丁○○、丙○○、己○○共同傷害人之身體，各處拘役伍拾日，
如易科罰金，均以新台幣壹仟元折算壹日。
    事  實
一、緣戊○○前曾因與大陸地區人民甲○○結婚之事，而向丁○○借貸款項，尚餘新台幣5 萬元未清償，屢經丁○○催討未
    果。嗣戊○○與丁○○相約於民國98年9 月24日下午2 時許
    前來蔡母位在臺北縣中和市○○街22巷21號住處商談還款事
    宜。詎丁○○竟與其友人丙○○、己○○暨其餘年籍真實姓
    名均不詳之成年男子四人，共同基於使人行無義務之事之犯
    意聯絡，相偕於約定時間前往上址後，即由己○○喝叱戊○○稱：「欠丁○○的錢到底要不要還」等語，旋持檳榔盒丟
    擲戊○○，而丙○○則徒手毆擊戊○○左上額頭處，另其餘
    年籍姓名均不詳之成年男子亦輪流搥打戊○○之頭部、胸部
    ，致戊○○受有頭部外傷、臉部多處瘀挫傷及雙側上肢擦挫
    傷、左胸部挫傷等傷害，丁○○復稱「如不簽立本票則會再
    打你」等語，該年籍不詳成年男子其中二人則稱「如現在不
    簽（本票）就要把你打趴在現場」等語，以此方法對戊○○
    施以強暴、脅迫，使戊○○同意簽立面額均5,800 元之本票
    12紙（合計面額69,600元）作為擔保，而行無義務之事。戊○○因無力清償，遂電請其母之友人乙○○前來協助協調還
    款事宜，前來協調之乙○○，亦應丁○○之要求在本票上按
    捺指印作為保證。丁○○取得上述本票後，隨即與丙○○、
    己○○暨上述不詳之人離去。嗣經戊○○報警，始循線查悉
    上情。
二、案經戊○○訴由臺北縣政府警察局中和第二分局移送臺灣板
    橋地方法院檢察署檢察官偵查起訴。
    理  由
壹、證據能力部分：
    證人甲○○於偵查中之陳述，固屬審判外之陳述，然被告及
    檢察官於準備程序及審判期日中均就證據能力表示無意見，
    且迄言詞辯論終結亦未聲明異議，本院審酌上開證據資料製
    作時之情況，尚無違法不當及證明力明顯過低之瑕疵，認為
    以之作為證據應屬適當，爰依刑事訴訟法第159 條之5 規定
    ，認定前揭陳述有證據能力。
貳、實體方面
一、訊據被告丁○○、丙○○、己○○於本院審理中固不否認曾
    於上開時地前往戊○○上址住處，而己○○曾以檳榔和丟擲
    戊○○，嗣戊○○確有簽立上述本票交付丁○○等情，惟均
    矢口否認上開犯行，均辯稱：簽本票是與戊○○協調好的才
    簽的，並未施加強暴脅迫云云。經查：
  (一)證人即告訴人戊○○於本院審理時具結證稱：「．．．我跟
    丁○○約下午二點多到我母親中和市○○街22項21號的住處
    見面，後來丁○○帶了六個人一起來，丙○○、己○○就是
    那六個人中的其中二人，丁○○所帶來的六個人輪流進來打
    我，問我欠丁○○的錢要不要還，我說這是我跟丁○○之間
    的事情，講完以後就被打，是被捶胸部、頭部，還有被用檳
    榔盒丟。那六個人打我的時後，還有用腳踹我肚子，臉部、
    頭部的外傷都是被對方打的。己○○進來就先大聲吼我，說
    欠丁○○的錢要不要還，然後就用檳榔盒丟我，丙○○則是
    打我左上額頭處。丁○○旁邊說，欠我錢，現在要找人打你
    。那六個人中的其中二人說如果我現在不簽本票，就要把我
    打趴在現場，但這二人並不在法庭內。簽本票的目的就是要
    還錢給丁○○，本票是丁○○叫那六個人中的其中一人去買
    回來的，我簽好以後就交給丁○○，9 月24日案發後我去員
    山派出所報案，我兒子到派出所與丁○○協調，當場在派出
    所還錢，丁○○就把本票還給我。因為丁○○逼我還錢，我
    那時沒有錢，就打電話請我媽媽的朋友乙○○過來，想要跟
    她借錢來解決這件事，乙○○過來的時候我已經在簽本票了
    ，他們要乙○○當保證人，在本票上蓋指印」等語（見本院
    99 年5月28日審理筆錄第3 至9 頁）。對照告訴人戊○○於
    98 年9月24日前往行政院衛生署雙和醫院驗傷結果，確實受
    有頭部外傷、臉部多處瘀挫傷、雙側上肢多處擦挫傷、左胸
    部挫傷等傷害，亦有該院診斷證明書1 件在卷可佐（見偵查
    卷第31頁），足見其所述被毆情節，並非子虛。
  (二)再者，證人乙○○於本院審理中亦具結證稱：「98年9 月24
    日下午，戊○○打電話給我請我過去，說有欠人家錢，人家
    過來要錢，我到現場時，丁○○在屋外，我就在屋外與丁○○商量還錢的事，我跟丁○○要求不要叫戊○○一次還錢，
    丁○○說那這樣要寫本票，並叫我負責讓他們拿得到錢，就
    是要在本票上面蓋指印，我跟丁○○談後以後就到屋內去蓋
    指印，屋內有二、三個人，在跟戊○○說要在本票上簽名，
    講話大小聲，我剛開始去的時候戊○○並沒有受傷，後來戊○○進入屋內簽本票，有人在大小聲，我就在跟丁○○談還
    錢的事情，後來再看到戊○○的時候就發現他額頭受傷。在
    寫本票的時候，旁邊的人看起來就是要打人的樣子。對方一
    直叫戊○○簽本票，戊○○不太願意，對方就大小聲很生氣
    ，要求戊○○簽本票，戊○○只要大聲一點對方就生氣」等
    語（見本院上開審理筆錄第11至13頁）。由證人乙○○所述
    情節，核與告訴人戊○○於本院審理時所證情節相符，益見
    告訴人戊○○所為指述為可信。被告己○○、丙○○所辯，
    無非卸責之詞，不足採取。
  (三)雖被告丁○○一再辯稱其當時人在屋外與戊○○之前妻甲○○聊天，並未進入屋內云云，然證人甲○○前於偵查中具結
    證稱：「98年9 月24日下午，丁○○帶六、七個人來，他們
    都有進進出出，其中有一名男子有打戊○○的額頭，他們當
    天講閩南語，我聽不懂他們在說什麼，但語氣很兇很大聲。
    我本來在屋內，丁○○來時，叫我去屋外聊一下，聊到一半
    就聽到屋內轟一聲，我進到屋內看，發現戊○○額頭有點傷
    。當時和丁○○來的六、七個人是跟丁○○一起來的，丁○○叫其它的人來幫她討債」等語（見偵查卷第54頁）。足見
    被告丁○○雖曾與甲○○在屋外聊天，然被告己○○、丙○○及其餘四名不詳男子，乃是與丁○○一同前往戊○○住處
    要求戊○○償還積欠丁○○之款項，而被告丁○○全程均在
    現場，足見被告己○○、丙○○及其餘四名不詳男子對戊○○所施加強暴、脅迫使其簽署本票而行無義務之事，與被告
    丁○○有犯意聯絡甚明。被告徐美玉所辯，顯不足採。
  (四)此外，復有本票影本12張附卷可佐（見偵查卷第27至30頁）
    。從而，本件事證明確，被告三人犯行，堪予認定。
二、核被告丁○○、己○○、丙○○所為，均係犯刑法第304 條
    第1 項強制罪及刑法第277 條第1 項之傷害罪。被告等人乃
    以一以傷害之強暴方法使人行無義務之事之行為，而觸犯上
    開二罪名，為想像競合犯，應從一重之刑法第277 條第1 項
    之傷害罪處斷。被告丁○○、己○○、丙○○與該四名年籍
    不詳之成年男子彼此間，就上開罪名有犯意聯絡及行為分擔
    ，為共同正犯。爰審酌被告丁○○並無犯罪紀錄，及被告己○○、丙○○之素行，與被告丁○○其為牟索討借款，竟以
    非法手段為之，使告訴人行無義務之事等犯罪動機、手段、
    目的與所受損害程度，並考量被告三人犯罪後均否認犯行之
    態度等一切情況，量處如主文所示之刑，並諭知易科罰金折
    算標準。告訴人戊○○所簽立之本票12紙，雖為被告等犯強
    制罪所得之物，然因告訴人戊○○清償款項後已歸還告訴人
    ，業據告訴人陳述甚明，是已非被告所有之物，不應宣告沒
    收，併此敘明。
據上論斷，應依刑事訴訟法第299 條第1 項前段，刑法第277 條
第1 項、第304 條、第28條、第55條、第41條第1 項前段，刑法
施行法第1 條之1 ，判決如主文。
本案經檢察官王家春到庭執行職務。
中    華    民    國    99    年    7     月    2     日
                  刑事第十八庭  法  官  汪怡君
以上正本證明與原本無異
如不服本判決應於送達後10日內向本院提出上訴狀
                                書記官  田世杰
中    華    民    國    99    年    7     月    2     日
附錄本案論罪科刑法條全文：
中華民國刑法第277條
傷害人之身體或健康者，處三年以下有期徒刑、拘役或一千元以
下罰金。
犯前項之罪因而致人於死者，處無期徒刑或七年以上有期徒刑；
致重傷者，處三年以上十年以下有期徒刑。

司法院資訊處製作；財團法人民間司法改革基金會備份。
